最高法院刑事判決　　　　　　　　　　　　　　　八十六年度台上字第二二一八號
　　上 訴 人　甲○○
右上訴人因重利案件，不服台灣高等法院台南分院中華民國八十六年一月二十三日第
二審判決（八十五年度上訴字第一五六九號，起訴案號：台灣台南地方法院檢察署八
十五年度偵字第八四一六號），提起上訴，本院判決如左：
    主  文
上訴駁回。
    理  由
按刑事訴訟法第三百七十七條規定，上訴於第三審法院，非以判決違背法令為理由，
不得為之。是提起第三審上訴，應以原判決違背法令為理由，係屬法定要件。如果上
訴理由狀並未依據卷內訴訟資料，具體指摘原判決不適用何種法則或如何適用不當，
或所指摘原判決違法情事，顯與法律規定得為第三審上訴理由之違法情形，不相適合
時，均應認其上訴為違背法律上之程式，予以駁回。
本件上訴人甲○○上訴意旨略謂：所有借款人，係如何急迫，上訴人又係如何明知各
借款人為急迫而利用機會故為貸與金錢，原判決均未加以記載明，有判決理由不備
之違法；證人即借款人吳慶輝、蘇金海、王麗芬在警訊中均供稱利息為「三百分」，
林進添供謂借新台幣（下同）十七萬元，十日利息為三萬元，原判決竟認每借一萬元
每日利息為二百元，其認定之事實與卷證資料不符，有違證據法則；原判決認定上訴
人放高利貸之對象，除吳慶輝、王麗芬、林進添、陳棟樑、蘇金海、郭興家曾於警訊
或原審審理中傳訊調查外，其餘均未經傳訊查明，有應於審判期日調查之證據未予調
查之違法云云。
惟查原判決依憑上訴人及共同正犯李述元、魏加茂（原審判決論處罪刑後，均未提起
上訴，已告確定）自警訊時起迭次之自白，與查扣如原判決附表所示物證等證據資料
，認明上訴人有其事實欄所載共同乘各借款人「急迫」之際，貸以金錢，取得與原本
顯不相當之重利，且賴以營生之犯行，因將第一審判決撤銷，改判仍適用刑法第三百
四十五條及其他相關法律論處上訴人罪刑。並無上訴意旨所謂對如何乘各借款人急迫
犯行未加記載說明之違法情事。又經核上訴人及李述元、魏加茂均已屢次供認貸款利
息為每一萬元以每日二百元計算，借款人蘇金海、陳棟樑分別供證每借五萬元之十五
日利息為一萬五千元，每借一萬元之十日利息為二千元，依此換算，則每一萬元之每
日利息即為二百元，林進添所供借款利息，每一萬元每日亦接近二百元，另王麗芬、
吳慶輝二人分別供述借款十萬元之十日利息為三萬四千元，借款十四萬元之十日利息
為四萬二千元，依其二人所供換算結果，每一萬元之每日利息固高於二百元，但原審
本其取捨證據之適法行使職權，採信上訴人等之自白及蘇金海、陳棟樑等人所供，為
較有利於上訴人之認定，即每一萬元借款之每日利息為二百元，尚與證據法則無違，
自不容任意指為違法。另查上訴人於原審審理中，僅聲請傳訊陳棟樑、郭興家、許家
慶、王玉輝（許家慶、王玉輝部分之借款，原判決已改認無收取重利情事）四人，並
未聲請傳喚其他借款人，且原審已傳喚該陳棟樑等四人到庭查明，況本件待證事實業
已調查明確，原審未再為無益之調查，要無違背法令之可言。上訴意旨，並未依據卷
證資料，具體表明原判決如何違背法令，而其所指摘者，又顯與法定得為第三審上訴
理由之違法情形不相適合，應認其上訴為違背法律上之程式，予以駁回。
據上論結，應依刑事訴訟法第三百九十五條前段，判決如主文。
中      華      民      國    八十六    年      四      月     十八     日
                              最高法院刑事第二庭
                                  審判長法官  施  文  仁
                                        法官  陳  炳  煌
                                        法官  張  淳  淙
                                        法官  洪  文  章
                                        法官  林  錦  芳
      右正本證明與原本無異
                                              書  記  官
中      華      民      國    八十六    年      四      月    二十三    日
